臺灣臺北地方法院刑事判決　　　　　　 99年度交訴字第116號
公　訴　人　臺灣臺北地方法院檢察署檢察官
被　　　告　陶韋傑
選任辯護人　陳冠宇律師
上列被告因公共危險等案件，經檢察官提起公訴（99年度偵字第
21742號），本院判決如下：
    主    文
陶韋傑因過失傷害人，處有期徒刑肆月，如易科罰金，以新臺幣
壹仟元折算壹日；又駕駛動力交通工具肇事，致人受傷而逃逸，
處有期徒刑陸月，如易科罰金，以新臺幣壹仟元折算壹日。應執
行有期徒刑捌月，如易科罰金，以新臺幣壹仟元折算壹日。
    犯罪事實
一、陶韋傑於民國99年7月9日6時54分許，駕駛其向友人李怡婷
    所借用車牌號碼5885-DX號之自用小客車，沿臺北市○○區
    ○○路由南往北方向行駛，行經臺北市○○區○○路、民生
    東路口時，本應注意汽車行駛至交岔路口時，其行進應遵守
    燈光號誌，並應注意車前狀況，隨時採取必要之安全措施，
    且當時為日間有自然光線之晴天，現場為乾燥柏油路面，道
    路亦無障礙物，視距良好等情形，並無不能注意之情事，竟
    疏未注意及此，猶貿然於紅燈號誌時繼續直行，欲通過該路
    口，適Michael James Davidson騎乘車牌號碼AKE-310號重
    型機車沿臺北市中山區○○○路由東往西方向行駛至該路口
    前停等紅燈，並於號誌變換為綠燈時，起步前行進入該路口
    ，因陶韋傑閃煞不及，致Michael James Davidson所騎乘之
    重型機車左前車頭撞及陶韋傑所駕駛之自用小客車之右前車
    身車並人車倒地，致受有左股骨幹開放性骨折、上頷骨骨折
    、左下頷體開放性骨折、左側肩部開放性傷口之傷害。詎陶
    韋傑知悉肇事致Michael James Davidson受傷後，竟未下車
    查看並報警等候警員前來處理，或通報及時救護，另基於肇
    事逃逸之犯意，逕自駕車逃逸離去。陶韋傑於逃逸離去後，
    仍於有偵查權之機關或公務員尚未發覺上揭犯行為其所為前
    ，即主動向臺北市政府警察局中山分局交通分隊承辦警察告
    知其為肇事者，自首進而接受裁判。
二、案經Michael James Davidson訴請臺北市政府警察局中山分
    局報告臺灣臺北地方法院檢察署檢察官偵查起訴。
    理    由
壹、程序部分：
    按被告以外之人於審判外之陳述，雖不符前4條（第159條之
    1至第159條之4）之規定，而經當事人於審判程序同意作為
    證據，法院審酌該言詞陳述或書面陳述作成時之情況，認為
    適當者，亦得為證據。當事人、代理人或辯護人於法院調查
    證據時，知有第159條第1項不得為證據之情形，而未於言詞
    辯論終結前聲明異議者，視為有前項之同意，刑事訴訟法第
    159條之5定有明文。本案以下所引用之證據，檢察官、被告
    陶韋傑及選任辯護人均對證據能力表示沒有意見，且迄言詞
    辯論終結均未就證據能力部分聲明異議，本院審酌該等證據
    方法於製作時尚無違法或不當情事，且客觀上亦無不可信之
    情況，堪認為適當，依上開規定，均有證據能力。
貳、實體部分：
一、上揭犯罪事實，業據被告陶韋傑迭於警詢、偵訊、本院準備
    程序及審理時坦承不諱，並經告訴人Michael James Davids
    on於警詢中陳述本件車禍發生時伊之行向交通號誌為綠燈，
    被告是闖紅燈及本件車禍發生之經過等語明確（參見偵查卷
    第6頁至第14頁），且與證人（即案發當時沿臺北市○○區
    ○○路由南往北方向行駛，並在被告對向停等紅燈）陳銘仁
    於警詢及偵訊中證陳案發時伊看見告訴人駕駛重型機車行經
    民生東路及吉林路口時，撞及闖紅燈之某駕駛人所駕駛車牌
    號碼前4碼為5850號之自小客車之右前車身，因而受傷，之
    後自小客車之駕駛逃逸離去，但伊未能記下該肇事自小客車
    之後2碼號碼之情形（參見偵查卷第15頁至第20頁、第41頁
    、第69頁）相符。此外，並有馬偕紀念醫院乙種診斷證明書
    1紙、臺北市政府警察局交通警察大隊99年8月19日北市警交
    大事字第09932073700號函暨檢附之道路交通事故初步分析
    研判表1份、道路交通事故現場圖、臺北市政府警察局中山
    分局交通分隊道路交通事故補充資料表、道路交通事故調查
    報告表(一)、(二)各1份、車輛詳細資料報表2紙、照片9幀等（
    見偵查卷第32頁至第34頁、第37頁至第38頁、第42頁至第43
    頁、第49頁至第56頁）在卷可稽。是被告之自白核與事實相
    符，應可採信。
二、至檢察官以被告於偵查中自承案發時之職業為司機，是受車
    主之雇用做司機之情，而認定被告以為他人駕車為業，係以
    駕車行為為業務之人，被告就本件應構成刑法第284條第2項
    前段之業務過失傷害罪等語。惟按被告之自白，雖為證據之
    一種，但必與事實相符者為限，若其自白顯有疑義，而審理
    事實之法院，就其職權調查之所得，仍未能證明其自白確與
    事實相符者，自不得據為認定犯罪事實唯一之基礎（最高法
    院18年上字第1087號判例意旨參照）。次按刑法上所謂業務
    ，係指個人基於其社會地位繼續反覆所執行之事務，包括主
    要業務及其附隨之準備工作與輔助事務在內。此項附隨之事
    務，並非漫無限制，必須與其主要業務有直接、密切之關係
    者，始可包含在業務概念中，而認其屬業務之範圍（最高法
    院89年台上字第8075號判例意旨參照）。訊據被告於本院審
    理時辯稱伊並非以駕車為業之人，伊只是在案發時向友人李
    怡婷借車來開而已，事實上伊沒有任何收入資料，因為伊覺
    得講無業不好聽，而且在偵訊時伊也只是想說全部認罪，所
    以檢察官說是業務過失傷害，伊也承認等語。而本院分別調
    取被告之勞、健保投保資料、97年及98年之財產申報情況，
    查知被告之健保投保單位並非任職機關，而係新北市永和區
    公所，另自95年9月4日勞保退保之後迄至99年12月間，亦無
    勞工保險投保生效紀錄，且被告於97年及98年間，亦無任何
    之薪資收入等情事，此有法務部-健保資訊連結作業1紙、稅
    務電子閘門財產所得調件明細表2份及勞工保險局函文1紙（
    見本院卷第19頁至第23頁、第26頁）在卷可稽。此外，證人
    李怡婷於本院審理時亦具結證述：伊及配偶與被告是認識4
    、5 年的朋友，平常會打電話聯絡。就伊所知被告在案發前
    沒有在工作。伊是家管，伊先生則是做在成衣製造公司上班
    的員工。系爭自用小客車是伊買的，但是伊跟伊先生都會開
    ，只供做家庭使用，不會用在公司業務上。系爭自用小客車
    除非借給朋友，不然平常都停在伊泰山的住處。被告平常會
    跟伊借車，但伊不會問用途。伊是在案發前一天，即99年7
    月8日下午到傍晚的那一段時間借車給被告，被告去伊泰山
    仁愛路住處把車開走，但是沒有說借車的原因。案發前，被
    告並沒有受僱於伊或伊先生而從事駕駛工作。至於為何被告
    在偵查中說車禍前接到車主的電話，要其把車從松江路開回
    內湖的車庫及說是受僱於車主的原因伊並不知道。但被告平
    常在外面不會跟別人說是受僱於車主，而且伊也不會拜託被
    告移車或開車子去接伊等語明確（參見本院卷第48頁背面至
    第51 頁）。是交互參酌上揭證人證詞及卷附證據資料，僅
    能證明被告於案發時係駕駛向友人所借之自小客車，尚無證
    據足以證明被告於偵訊中自白受僱於車主而以駕駛為業之陳
    述與事實相符。復查無證據足認被告上開駕車行為，與其何
    業務有何直接、密切之關係，當洵難率斷被告為從事業務之
    人，自難令負業務過失傷害罪責。檢察官此部分所指，尚有
    誤會，附此敘明。
三、基上，被告所為如犯罪事實所示之過失傷害及肇事逃逸之犯
    罪事證均已臻明確，俱應依法論科。
四、論罪科刑
  (一)核被告陶韋傑所為，係犯刑法第284條第1項前段之過失傷害
    罪及第185條之4之肇事致人受傷逃逸罪。公訴人認被告係以
    駕車行為為業務之人，而認被告就本件應構成刑法第284條
    第2項前段之業務過失傷害罪，依前所述，即有未洽，惟因
    其基本事實同一，本院自應予審理，並變更起訴法條。
  (二)被告所犯上開2罪，犯意各別，行為互殊，應予分論併罰。
  (三)被告於肇事後雖離開現場而逃逸，而證人陳銘仁於案發當日
    9時38分僅告訴警員伊所看見肇事車輛之部分車牌（即前4碼
    號碼5850），而未能告知全部車牌號碼，故承辦員警並未能
    及時查出肇事車輛及駕駛人為何，直至被告於案發當日16
    時11分前往臺北市政府警察局中山分局交通分隊告知警員本
    件為其所肇事後，始得知犯罪行為人為被告，是被告雖於肇
    事後逃逸離去，惟仍於有偵查權之機關或公務員尚未發覺上
    揭犯行為其所為前，即主動供出犯行，並接受裁判，此有北
    市○○○○○道路交通事故肇事人自首情形紀錄表1紙（見
    偵查卷第46頁）存卷可參，堪認被告自首犯罪，故應依刑法
    第62條前段之規定均減輕其刑。
  (四)至於被告所執領之汽車駕駛執照，其有效期限雖至99年5月
    12日止，此除經被告坦認在卷外（參見本院卷第55頁背面）
    ，亦有卷附之公路監理電子閘門系統查詢資料1份可資佐參
    （見本院卷第62頁），是以被告係在其汽車駕照逾期未換發
    新照前肇事致生本件事故，惟逾期未換發新照僅屬行政管理
    問題，難認在未換發新照前駕駛車輛即有增加危險性而有依
    道路交通管理處罰條例第86條第1項規定：「汽車駕駛人，
    無駕駛執照駕車、酒醉駕車、吸食毒品或迷幻藥駕車、行駛
    人行道或行經行人穿越道不依規定讓行人優先通行，因而致
    人受傷或死亡，依法應負刑事責任者，加重其刑至二分之一
    。」加重其刑之理由（司法院（82）廳刑一字第05283號法
    律問題研究意見參照），併予敘明。
  (五)爰審酌被告無前科紀錄，此有臺灣高等法院被告前案紀錄表
    1紙在卷可證，素行尚佳；未能遵守道路交通安全規則，貿
    然闖紅燈而肇事，過失程度重大，且告訴人所受傷勢亦不輕
    ，迄今仍未能與告訴人達成和解並賠償其損害；惟衡酌其犯
    後坦承犯行及高中畢業之智識程度、家境小康之經濟狀況等
    一切情狀，分別量處如主文所示之刑及定其應執行之刑，暨
    諭知易科罰金之折算標準。
據上論斷，應依刑事訴訟法第299條第1項前段、第300條，刑法
第185條之4、第284條第1項前段、第62條前段、第41條第1項前
段、第8項、第51條第5款，刑法施行法第1條之1第1項、第2項前
段，判決如主文。
本案經檢察官高一書到庭執行職務。
中    華    民    國   100    年    3     月    11    日
                  刑事第八庭審判長法  官  徐千惠
                                  法  官  湯千慧
                                  法  官  古瑞君
以上正本證明與原本無異。
如不服本判決應於收受送達後10日內向本院提出上訴書狀，並應
敘述具體理由；其未敘述上訴理由者，應於上訴期間屆滿後20日
內向本院補提理由書（均須按他造當事人之人數附繕）「切勿逕
送上級法院」。
告訴人或被害人如對於本判決不服者，應具備理由請求檢察官上
訴，其上訴期間之計算係以檢察官收受判決正本之日期為準。
                                  書記官  莊宜諳
中    華    民    國   100    年    3     月    11    日
附錄本案論罪科刑法條：
刑法第185條之4
駕駛動力交通工具肇事，致人死傷而逃逸者，處 6 月以上 5 年
以下有期徒刑。
刑法第284條
因過失傷害人者，處 6 月以下有期徒刑、拘役或 5 百元以下罰
金，致重傷者，處 1 年以下有期徒刑、拘役或 5 百元以下罰金
。
從事業務之人，因業務上之過失傷害人者，處 1 年以下有期徒
刑、拘役或 1 千元以下罰金，致重傷者，處 3 年以下有期徒刑
、拘役或 2 千元以下罰金。